臺灣高雄地方法院民事判決　九十一年度訴字第一二三六號
　　原　　　告　丙○○
　　訴訟代理人　乙○○
　　被　　　告　甲○○
　　被　　　告　丁○○
右當事人間清償借款事件，本院判決如左：
    主      文
原告之訴及其假執行之聲請均駁回。
訴訟費用由原告負擔。
    事      實      及      理      由
一、本件原告主張：
  (一)被告甲○○於民國八十八年七月間因需用錢，故向原告借款新台幣（下同）三百
    八十萬元，原告旋於八十八年七月十五日、八十八年八月四日分別匯款八十萬元
    、三百萬元予被告甲○○。
  (二)被告丁○○於八十九年二月間，因需用錢，向原告借款一百萬元，原告旋於八十
    九年二月二十三日匯款一百萬元予被告丁○○。
  (三)按「．．，未定返還期限者，借用人得隨時返還，貸與人亦得定一個月以上之相
    當期限，催告返還。」民法第四百七十八條定有文。經查上開二件消費借貸均未
    定有期限，是原告乃於九十年六月一日催告被告返還等語。
  (四)並聲明：被告甲○○應給付原告三百八十萬元及自九十年七月一日起至清償日止
    ，按年息百分之五計算之利息；被告丁○○應給原告一百萬元，及自九十年七月
    一日起至清償日止，按年息百分之五計算之利息；訴訟費用由被告負擔；原告願
    供擔保請准宣告假執行。
二、被告方面：
  (一)被告甲○○則以：被告與原告並不認識，亦從未向其借貸，雖其提出之匯款單上
    載合作金庫路竹支庫之帳戶為被告之名義，惟此帳戶係原告於立大公司之上司王
    汝晟所使用，是縱有匯款，亦係原告與訴外人王汝晟間之債務，要與被告無涉，
    況訴外人王汝晟於八十八年七月二十日、八月十三日即寄送票據予原告之配偶林
    南勝以清償其向原告之借款，是原告請求被告返還借款即理由等語置辯。並聲明
    ：原告之訴及其假執行之聲請均駁回；訴訟費用由原告負擔。
  (二)被告丁○○抗辯：被告並未於八十七年二月向原告借一百萬元，而係訴外人王逢
    輝向原告調借款項，而借用被告之帳戶入帳，至兩造間並無消費借貸之合意。況
    訴外人王逢輝向原告所調借之款項，業經其要訴外人陳石定匯款至原告之農民銀
    行岡山分行00000000000號帳戶以資清償，是原告請求被告返還借款
    即無理由等語。並聲明：原告之訴駁回；訴訟費用由原告負擔；如受不利之判決
    願供擔保，請准免為假執行。
三、原告主張於八十八年七月十五日、八十八年八月四日分別匯款八十萬元、三百萬
    元至被告甲○○於合作金庫路竹支庫；另於八十九年二月二十三日匯款一百萬元
    予被告丁○○第一銀行路竹分行等情，業據其提匯款單為證，且為被告所不爭執
    ，可信原告主張為實在。
四、按當事人主張有利於己之事實者，就其事實有舉證之責任；民事訴訟法第二百七
    十七條前段定有明文。又民事訴訟如係由原告主張權利者，應先由原告負舉證之
    責，若原告先不能舉證，以證實自己主張之事實為真實，則被告就其抗辯事實即
    令不能舉證，或其所舉證據尚有疵累，亦應駁回原告之請求（最高法院十七年上
    字第九一七號判例參照）。所謂舉證係指就爭訟事實提出足供法院對其所主張者
    為有利認定之證據而言，若所舉證據，不能對其爭訟事實為相當之證明，自無從
    認定其主張為真正。又按消費借貸，因金錢或其他代替物之交付，而生效力，修
    正前民法第四百七十五條定有明文。消費借貸為要物契約，因金錢或其他代替物
    之交付而生效力，借用人對於交付之事實，如有爭執，應由主張已為交付之貸與
    人負舉證責任；再當事人主張有金錢借貸關係存在，須就其發生所須具備之特別
    要件即金錢之交付及借貸意思表示相互一致負舉證之責任，若僅證明有金錢之交
    付，未證明借貸意思表示互相一致者，尚不能認有金錢借貸關係存在。經查，本
    件原告主張分別與被告甲○○、丁○○間有消費借貸法律關係存在乙節，已為被
    告所否認，原告雖提出匯款單為證，惟匯單之原因，非僅消費借貸而已，亦有買
    賣價金之支付、或單純為指示給付關係等原因，故尚難僅以匯款之事實，即認兩
    造間有消費借貸之合意。又證人即原告之職員趙嘯天到庭固證述：「有聽到人家
    打電話來，電話中有講到一些號碼，詳細內容我不清楚，但在複誦時有聽到路竹
    分行，我不知道是誰打來的。原告丙○○沒有講過名字，只說有人欠她錢沒有還
    。」等語（見本院九十一年六月二十四日言詞辯論筆錄），然亦不足以證明原告
    與被告甲○○、丁○○確有消費借貸之合意。從而，原告依消費借貸法律關係請
    求被告甲○○、丁○○分別返還三百八十萬元、一百萬元，及法定利率之遲延利
    息，即無理由，應予駁回。
五、另原告聲明訊問證人林南勝，證明證人王汝晟於本院證述被告甲○○匯款單上的
    錢是證人王汝晟向林南勝所借乙節為虛偽，惟縱認被告甲○○之抗辯有所疵累，
    惟亦不能以此即推論原告主張其與被告甲○○有消費借貸關係乙事為實在，故本
    院認證人林南勝與待證事實無關，而無訊問之必要。
六、原告之訴既經駁回，其假執行之聲請即失所附麗，應併予駁回。
七、本件判決之基礎已臻明確，兩造其餘攻擊防禦方法及舉證，核與判決結果無影響
    ，爰不一一論述，併此敘明。
八、結論：原告之訴為無理由，依民事訴訟法第七十八條，判決如主文。
中　　　華　　　民　　　國　　九十一　　年　　　七　　　月　　 十八 　　日
                              臺灣高雄地方法院民事第二庭
~B法　　　官　曾吉雄
右為正本係照原本作成。
如不服本判決，應於送達後廿日內，向本院提出上訴狀並表明上訴理由，如於本
判決宣示後送達前提起上訴者，應於判決送達後十日內補提上訴理由書（須附繕本）。
中　　　華　　　民　　　國　　九十一　　年　　　七　　　月　　 十八 　　日
~B法院書記官　黃俊凱
